臺灣高等法院高雄分院刑事判決　　　　　　　　　　九十年度上易字第一七四六號
　　上　訴　人　台灣高雄地方法院檢察署檢察官
　　被　　　告　午○○
　　選任辯護人　戴國石律師
　　　　　　　　蔡吉記
　　被　　　告　未○○
　　被　　　告　申○○○
　　右二人共同
　　選任辯護人　林永發
　　被　　　告　辰○○
　　被　　　告　丙○○
　　右　一　人
　　選任辯護人　李昆南律師
　　　　　　　　尤秀鈴
　　被　　　告　癸○○
　　被　　　告　戌○○
　　被　　　告　巳○○
　　被　　　告　丁○○
　　被　　　告　甲○○
　　被　　　告　寅○○
　　被　　　告　壬○○
　　被　　　告　庚○○
　　被　　　告　卯○○
　　被　　　告　己○○
　　被　　　告　辛○○
　　被　　　告　酉○○
　　被　　　告　丑○○
　　被　　　告　乙○○
　　被　　　告　戊○○
　　被　　　告　子○○
右上訴人因被告等詐欺案件，不服臺灣高雄地方法院八十八年度易字第八四二號中華
民國九十年六月十四日、九十年八月二十九日第一審判決（起訴案號：臺灣高雄屏東
地方法院檢察署八十七年度偵續字第二０六號），提起上訴，本院判決如左：
      主  文
上訴駁回。
      理  由
一、公訴意旨略以：被告午○○為光成建設事業股份有限公司（以下簡稱光成公司）
    之負責人，被告辰○○為享利建業事業有限公司（以下簡稱享利公司）之負責人
    ，被告未○○為午○○堂兄，被告申○○○為未○○之妻，渠等四人與陳志安（
    另案起訴）及附表一所示借款人即被告巳○○、戌○○、辛○○、酉○○、甲○○、寅○○、乙○○、壬○○、己○○、丑○○、丁○○、卯○○、庚○○等十
    三人基於意圖為自己不法所有之犯意聯絡，明知實際上並未有買賣房地，卻偽作
    預定買賣房屋及土地買賣契約書，並辦理填寫貸款申請書，向中興商業銀行股份
    有限公司（以下稱中興銀行）借貸，午○○及辰○○更以光成公司及享利公司名
    義，向中興銀行保證如被告巳○○等十三人違約致法院拍賣時，願負責處理買回
    或轉賣，致中興銀行不知有詐，而於八十三年十月二十日，貸予如附表一所示之
    金額。又被告午○○復承同一概括犯意，與被告子○○、戊○○、癸○○、丙○○共同意圖為自己不法之所有，明知附表二所示之房地並無真正之買賣關係，竟
    以同一手法，向中興銀行詐得如附表二所示之金額，因認被告午○○、未○○、
    申○○○、辰○○、丙○○、癸○○、戌○○、巳○○、丁○○、甲○○、寅○○、壬○○、卯○○、己○○、辛○○、丑○○、乙○○、戊○○、子○○、酉
    ○○、庚○○等二十一人共同涉有刑法第三百三十九條第一項之詐欺罪嫌云云。
二、犯罪事實應依證據認定之，無證據不得推定其犯罪事實；不能證明被告犯罪者，
    應諭知無罪之判決，刑事訴訟法第一百五十四條、第三百零一條第一項定有明文
    。次按認定不利於被告之事實，須依積極證據，苟積極證據不足為不利於被告事
    實之認定時，即應為有利於被告之認定，更不必有何有利之證據，最高法院三十
    年上字第八一六號著有判例可資參照。而告訴人之指訴，本以使被告受刑事訴追
    或處罰為目的，故其陳述是否與事實相符，自應調查其他證據，以資審認（最高
    法院六十九年台上字第一五三一號判例參照）。另刑法第三百三十九條第一項詐
    欺罪之成立，以意圖為自己或第三人不法所有，以詐術使人將本人或第三人之物
    交付為要件。所謂以詐術使人交付，必須被詐欺人因其詐術而陷於錯誤，若其所
    用方法不能認為詐術，亦不致使人陷於錯誤，即不構成該罪，最高法院亦著有四
    十六年台上字第二六０號判例可資參照。
三、公訴意旨認被告午○○、未○○、申○○○、辰○○、丙○○、癸○○、戌○○
    、巳○○、丁○○、甲○○、寅○○、壬○○、卯○○、己○○、辛○○、丑○○、乙○○、戊○○、子○○、酉○○、庚○○等人共同涉有刑法第三百三十九
    條第一項之詐欺罪嫌，係以右揭事實業據告訴人中興銀行指述明確，經質之被告
    等對於購買房地之價格，或答稱不知道，或答稱不清楚，或語焉不詳，與常情顯
    然有違，且繳交利息復均非由巳○○等買受人所繳，復有契約書、匯款資料等足
    憑，被告等所辯均係卸責之詞，不足採信，為其所憑之論據。
四、訊據被告午○○、未○○、申○○○、辰○○、丙○○、癸○○、戌○○、巳○○、丁○○、甲○○、寅○○、壬○○、卯○○、己○○、辛○○、丑○○、乙○○、戊○○、子○○、酉○○等人均堅決否認涉有公訴意旨所指之詐欺犯行，
    (一)被告午○○辯稱：「君臨天下」房子是由其所屬之光成公司與辰○○所屬之享
    利公司共同為起造人，於七十九年買地，同年三月間推出，本案所涉房屋乃光成
    公司與享利公司間，股東分配餘屋而分歸光成公司所有，因此一切出售事宜均與
    被告亨利公司無涉。而至聖路「書香宮廷」房子是七十七年間推出，該二處建物
    當初是由光成公司委託鎮泰公司銷售，後來鎮泰公司負責人陳志安說要向公司買
    斷，始將系爭房子全部售於陳志安，後由鎮泰公司負責向中興銀行辦理貸款，之
    前並未與中興銀行接洽過，中興銀行將錢貸給客戶後，再由客戶將錢轉交給公司
    。所有貸款手續均是陳志安與中興銀行接洽，我不知道他們是如何去辦理貸款，
    貸款名義人即承購戶伊不認識，房子亦非我賣給他們，伊亦未與承購戶簽約，且
    將房子賣給陳志安時合約上已言明由陳志安自行辦理貸款，而中興銀行伊之前並
    未往來，我只是配合產權過戶而中興銀行開戶，接下來手續由陳志安辦理，我們
    只等待撥款下來，這是我們的房屋款由我們自行處理，而告訴人中興銀行承貸亦
    經過審慎評估，並有現物供其估價，貸款戶之信用亦有徵信，至於協議書是應中
    興銀行之要求所簽立等語。(二)被告未○○稱：午○○的公司是他自己經營的，我
    本身在台南上班，他公司的經營跟運作，我根本沒有辦法參與，並無從參與，我
    只是因為他生意上的需求與他有周轉與借貸的關係，一千七百萬元是午○○匯到
    我太太的帳戶內，是要還我借給他們公司的錢，他們如何發生事情，我無從瞭解
    ，我是只單純的資金借貸而已等語。(三)被告申○○○辯稱：八十三年間，未○○
    有說高雄有家銀行要將一千七百萬元匯到帳戶頭內，後來又叫我將錢匯到另一個
    帳戶內，我只是當天未○○繁忙沒有空，交代我去處理而已，至於詳情其並不知
    情等語。(四)被告辰○○辯稱：「君臨天下」與「書香宮廷」的房子是光成公司與
    享利公司一起合資興建的，當時陳志安跟午○○接洽買房子的時候，我與午○○
    之間是股東關係，他賣給陳志安部分是屬於其股東分配部分，中興銀行我們之前
    並沒有跟他往來，是陳志安接洽之後，我們去確認這些貸款是否我們應該拿到的
    金額等語。(五)被告丙○○辯稱：我當時在擔任會計工作，依老闆的指示有開了幾
    個帳戶給公司使用，開戶後就將存摺及印章交予午○○使用，貸款之事我沒有參
    與也不知情等語。(六)被告癸○○辯稱：伊與三位承購戶有同學跟兄妹關係，有擔
    任「至聖路」三戶房地貸款的連帶保證人，因當時陳志安說光成公司銷售良好，
    可能有利潤，所以才介紹親戚及同學投資購屋，沒有共同詐欺等語。(七)被告戌○○稱：我是鎮泰公司之銷售主管，之前並未做實地評估，只是相信銀行的評估能
    力，我也是被害人，沒有共同詐欺等語。(八)被告巳○○辯稱：貸款的事情我不清
    楚，我沒有買房子，是陳志安欠我修車費用二十幾萬元，所以他要將房子過戶給
    我，等我拿到錢，他再過戶回去，所以我就跟他去辦過戶，我沒有拿到貸款的錢
    ，其他的都不知道等語。(九)被告丁○○辯稱：我是因戊○○介紹而買了「君臨天
    下」的房子，因為當地的前瞻性不錯，是以六百八十萬元向陳志安買的，非向光
    成公司買的，貸款是由陳志安辦的，我們是合法的買賣這房子，沒有共同詐欺等
    語。(十)被告甲○○辯稱: 他是朋友王月雲介紹買房子，便將身分證交給王月雲拿
    去辦理，我不知道買房子的事情，也不知道貸款的事情等語。(十一)被告寅○○辯稱
    ：我沒有買房子，也沒有向中興銀行貸款，是由王月雲介紹買房子，說要辦理登
    記，結果將身分證跟印章交給王月雲，其他均不知情等語。(十二)被告壬○○辯稱：
    伊是因癸○○的介紹說「君臨天下」房子很有前瞻性，所以買了一戶，也有向中
    興銀行貸款，貸款是價金的一部分，我有付利息等語。(十三)被告卯○○辯稱：確實
    有購買君臨天下的房子，也是向陳志安買的，並向中興銀行辦貸款，沒有共同詐
    欺等語。(十四)被告己○○稱：我是由戊○○介紹而向陳志安買了「君臨天下」的房
    子一戶，貸款是由陳志安辦理的，貸款之後就把款項撥給陳志安了，沒有共同詐
    欺等語。(十五)被告辛○○辯稱：辦理貸款的事情我都不知道。銀行告我詐欺跟偽造
    文書我根本不曉得，我也沒有簽過什麼買賣契約，連看過都沒看過，如何偽造等
    語。(十六)被告酉○○辯稱：我並未購買「君臨天下」的房子，亦未向中興銀行辦埋
    抵押貸款，不知道是誰去辦貸款的，也不認識陳志安等語。(十七)被告丑○○辯稱：
    我是合法買這個房子，我向陳志安買的，當初是癸○○介紹買了「君臨天下」之
    房子一戶，因可投資轉賣獲利，所以訂了一戶，後來因付了三、四期又賣不出去
    ，所以沒有再繳貸款，銀行是有打電話來催繳，不曉得為何會構成共同詐欺等語
    。(十八)被告乙○○辯稱：我不知道貸款的事情，是王月雲拿我的印章去的，我是人
    家介紹我去買房子，就拿我們的戶口謄本、身分證、印鑑證明說要去辦理登記買
    房子，其他的我們就不知道，我們都還沒有買房子，王月雲是說要先拿證件去辦
    ，要借用我的名字去登記，我沒有給訂金等語。(十九)被告戊○○稱：我在鎮泰公司
    擔任陳志安的司機，我有向陳志安買了一戶「書香宮廷」的房子，並非是向光成
    公司所購買，陳志安叫我們投資，他說二個月可以賣出去，貸款是由陳志安辦理
    ，當初我們是正常買賣，而且我們是相信銀行的鑑價，所以才用投資的心情去買
    ，剛好遇到景氣下滑，所以無法償還貸款，沒有共同詐欺等語。(二十)被告子○○辯
    稱：我有買房子，是向陳志安買的，我也有當場就付錢給他，也有向中興銀行貸
    款。我沒有偽造文書及共同詐欺，我們是正常合法的程序去簽定買賣合約書，我
    並不認識光成公司的人，這個貸款我自己本身也有到銀行去接洽過，銀行也有要
    求我在那邊開戶存入二十萬元，我依照銀行的意思存入二十萬元，他們也讓我在
    那邊請領支票及信用卡，如果我們有共同犯意的話，他就不會要我們去開戶申請
    支票及信用卡，另外本案的權狀也都有交付給我們，我們也有搬進去住，戶籍也
    有遷入，不可能有共同詐欺的情形等語。
五、經查：
（一）被告午○○為光成公司之負責人，被告辰○○為享利公司之負責人先後以公司
      名義與附表一所示借款人即被告巳○○、戌○○、辛○○、酉○○、甲○○、
      寅○○、乙○○、壬○○、己○○、丑○○、丁○○、卯○○、庚○○等十三
      人及附表二所示借款人即被告戊○○、子○○等二人就「君臨天下」、「書香
      宮廷」共計十五戶房地簽訂房地買賣契約書，再持以向告訴人中興銀行辦理抵
      押貸款，共計貸得款項為九千二百四十八萬元等情，固經告訴人中興銀行於偵
      審中指述綦詳，並有告訴人中興銀行提出之預定房屋買賣契約書、消費者貸款
      申請及調查表及借據各十五份附卷可稽，此部分事實固堪認定。而本案「君臨
      天下」及「書香宮廷」二處房屋興建案乃光成公司與享利公司合資興建，公訴
      人指稱本件以向告訴人中興銀行辦理抵押貸款之十五戶建物及土地，係建物興
      建完成後，未經銷售之餘屋而分歸光成公司所有，是以此部分餘屋及土地如何
      處分均與被告辰○○無關等情，亦據被告午○○陳述明確，經核與被告辰○○
      所述情節相符，徵諸如附表二所示之房屋係由被告午○○代表光成公司賣予另
      案被告陳志安，而如附表一所示之房屋雖係由被告午○○代表光成公司及被告
      辰○○代表享利公司賣予另案被告陳志安，惟所貸得款項係匯入被告午○○指
      定之帳戶，並未匯入被告辰○○或享利公司之帳戶，自堪認定本件十五戶建物
      及土地，係合建完成後未經銷售分歸光成公司所有之餘屋，是否出賣或如何向
      告訴人中興銀行設定抵押貸款，應與被告辰○○或享利公司無涉。
（二）本案如附表一所示之「君臨天下」十三戶房地及如附表二所示之「書香宮廷」
      二戶房地，原是委由另案被告陳志安銷售，嗣後另案被告陳志安表明欲買斷，
      乃分別與陳志安以七千二百萬元價格買斷如附表一所示十三戶及另二戶共十五
      戶房屋，以一千二百五十萬元、一千二百萬元價格買斷如附表二所示二戶房屋
      之事實，有契約書共三份附卷足憑（「書香宮廷」部份有契約書二份，「君臨
      天下」部分有契約書乙份，見偵卷第三０六頁至第三一三頁），該三份契約書
      中第四點均約定：「甲方（指買受人陳志安）同意自行負擔辦理房屋銀行貸款
      ，與乙方（指出賣人）無關，俟銀貸核放後，撥付予乙方指定之戶頭。」第五
      點亦均約定「乙方（指出賣人）同意將財產權移轉至甲方（指買受人陳志安）
      指定之人，而甲方所登記之人亦應負本約之全責及履行義務。」由上開約定內
      容觀之，再徵諸被告癸○○、戌○○、庚○○、己○○、戊○○等人於原審陳
      稱：渠等均是向陳志安購買房地，並非向光成公司所購買，貸款亦皆是陳志安
      辦理等語，及被告癸○○陳稱：陳志安有告知要買斷前揭房地之語（見原審八
      十九年六月十五日訊問筆錄），另被告丁○○、卯○○、己○○、丑○○、戊○○、子○○於本院審理中陳稱：是向陳志安購買房子，並非向光成公司所購
      買，貸款亦係由陳志安辦理等語（見本院九十年十二月二十五日審判筆錄），
      足見被告午○○辯稱：該「書香宮廷」與「君臨天下」共十五戶房地確是由同
      案被告陳志安買斷等語，應屬實情。從而另案被告陳志安將前述十五戶房地向
      告訴人辦理抵押貸款所貸得之款項，用以支付買賣房地之價金，被告午○○收
      取前揭款項後，再將部分款項匯入被告申○○○之帳戶內，用以清償先前向被
      告未○○週轉之款項，均是合法權利之行使，並無不法之處。
（三）依通常銀行放款慣例，銀行對客戶之貸款，率皆先做風險評估，尤其在抵押貸
      款之情形，貸款額度不逾擔保品之價額，以預留風險。本件貸款案之核貸過程
      ，皆先經過鑑價，且保證人部分亦經過聯合徵信中心查詢他們的信用沒問題後
      ，始准貸款之情，已經證人即原承辦放款中興銀行高雄分行經理洪全福、林天
      龍於原審證述明確（見原審八十八年三月三十日、八十九年五月二十三日訊問
      筆錄），並有中興銀行授信擔保品調查鑑價要點、中興銀行承作建設公司餘屋
      貸款擔保品鑑價說明表、各類建築物估價標準修訂前後對照表、房地產彈性加
      成比率表、個人購屋與公司餘屋貸款之差額表一各乙份、中興銀行對於被告巳
      ○○等十五位買者所購之房地行鑑價之房地產鑑定表共十五份在卷可查。本件
      既係以實際存在之土地、房屋及合法之所有權向告訴人中興銀行申請抵押貸款
      ，且告訴人中興銀行對於系爭房地核貸設定抵押放款前，已作過風險評估，則
      擔保品及市場上物價之漲跌，自在告訴人中興銀行評估之中，為擔保品之房屋
      及土地既無不實，不管告訴人中興銀行所貸予者，係擔保品價值之六成抑八成
      ，自皆應在設定抵押權時該擔保品之價格範圍內，已難認有何詐欺可言。況證
      人即辦理本件貸款之告訴人中興銀行職員楊德淳證稱：「當時我們審酌屋況、
      鄰近價格、興建者資料」、「屏東君臨天下以分戶貸款，書香宮廷明顯是餘屋
      找人頭貸款」、「書香宮廷是陳志安找我們，後來授信審議小組本不想貸，我
      們當時對買受人之資力沒信心，也盡量壓低貸款金額，後因快接近月底，迫於
      業績壓力，所以才決定准予貸款」、「（屏東君臨天下是否也有異樣？）是陳
      志安介紹午○○來的，因陳志安與上層關係良好，我們也評估擔保品，品質不
      錯，故核准了，但我們確曾向經理提出他們之間兩兩互保，且借款人資力也有
      問題，我甚且向其中購買戶確認購買價格，他卻說不知道」、「（決定貸款之
      人為何人？）經理作最後裁決」等語（見原審八十九年十月四日訊問筆錄），
      顯見辦理本件貸款之告訴人職員楊德淳確已知悉承購戶中部分為人頭，而證人
      楊德淳乃本件貸款案時中興銀行之行員，實際從事鑑價及對保之業務，此情已
      為楊德淳陳明在卷，並經證人林天龍、洪全福證述明確，是以證人楊德淳於對
      保之時，既已向承購戶確認購買價格，承購戶中竟有答稱不知道，足徵辦理本
      件貸款之告訴人中興銀行職員楊德淳顯已對承購戶之真實性或其資力有所懷疑
      ，知悉部分為人頭，並有向經理洪全福反應，甚且明確證述「書香宮廷」是餘
      屋找人頭貸款等語，故縱或前述十五戶貸款案，部分確係以人頭戶貸款，期能
      多貸得款項，然此情於貸款之時，早為告訴人中興銀行實際從事貸款鑑價、對
      保之職員楊德淳所知悉，且有向承辦放款之告訴人銀行經理洪全福反應上情，
      足見告訴人中興銀行於本案貸款案中並未因之而陷於錯誤，已然明確。告訴人
      中興銀行既未陷於錯誤而放款，申貸過程縱有虛妄，亦難令負刑法第三百三十
      九條第一項之詐欺罪責。
（四）本件既係以實際存在之土地、房屋及合法之所有權向告訴人中興銀行申請抵押
      貸款，告訴人於放款前，亦已作過風險評估，申貸過程縱有虛妄，告訴人亦未
      因之而陷於錯誤，尚難成立刑法第三百三十九條第一項之詐欺罪責，已如前述
      ，則被告丙○○僅提供其帳戶以供貸款匯入之轉帳，被告未○○、申○○○僅
      提供帳戶供匯款並轉帳，被告癸○○僅為同學及兄妹擔任貸款之連帶保證人，
      本亦難令負刑法第三百三十九條第一項之詐欺罪責。況被告午○○自七十九年
      起向被告未○○借貸多筆款項，金額高達數千萬元，有匯款單及明細表等在卷
      足憑（見偵卷三一四頁至三二一頁），則被告未○○因被告午○○之清償而提
      供申○○○之帳戶供匯款，並由被告申○○○辦理轉帳，亦難認有何詐欺可言
      。再被告丙○○僅係受僱於光成公司之會計，依證人菰桂英於原審證述：「是
      老闆午○○叫她（指被告丙○○）提供帳戶給公司用，我只知道公司在用，她
      並沒使用，我之所以知道是我在轉工程款時，是用這個戶頭」之語（見本院八
      十九年十月四日訊問筆錄），經核與被告午○○所述情節相符，足徵被告丙○○僅系單純提供銀行帳戶供被告午○○使用，自難僅以此情遽以論斷被告丙○○有參與本件貸款案而有共同詐欺犯行。
（五）至於檢察官上訴意旨雖以(1)購屋貸款能貸得擔保品之八成，餘屋貸款僅能貸得
      擔保品之六成，此為銀行辦理貸款之慣例等情，已經證人洪全福、林天龍供證
      明確。是被告以人頭戶辦理貸款，自難謂非詐術。證人楊德淳雖證稱有懷疑是
      以人頭戶辦理貸款，然此懷疑是否已達確信之程度，或僅止於懷疑，對於中興
      銀行核准貸款之額度，顯有重大關係，原判決就此未予詳加勾稽，證人楊德淳
      對於上開貸款之懷疑，雖有報告其經理洪全福，然洪全福所得之報告情形如何
      ，是否已足以確信為以人頭戶辦理貸款，原判決就此未予詳加勾稽，亦嫌速斷
      。告訴人中興銀行代理人田振宗於本院審理中亦到庭指稱：被告說他們都是向
      陳志安購買，為何陳志安都沒有得到好處？貸款之被告都始終無法提出購屋的
      付款證明，告訴人所貸出全部款項，也全部轉入光成建設及其關係人的帳戶，
      陳志安並沒有拿到任何好處，如午○○所稱已將房子賣給陳志安，陳志安既未
      拿到任何好處，為何做了那麼多疑似詐欺的行為？另被告己○○、丁○○、丑
      ○○皆稱係投資戶，有買系爭房屋，為何在款項撥貸後，仍由光成公司代繳房
      屋貸款利息？惟查，本件既係以實際存在之土地、房屋及合法之所有權向告訴
      人中興銀行申請抵押貸款，告訴人於放款前，亦已作過風險評估，擔保品及市
      場上物價之漲跌，自在告訴人中興銀行評估之中，為擔保品之房屋及土地既無
      不實，不管告訴人中興銀行所貸予者，係擔保品價值之六成抑八成，自皆應在
      設定抵押權時該擔保品之價格範圍內，難認有何詐欺可言。辦理本件貸款之告
      訴人中興銀行職員楊德淳已明確證述：「屏東君臨天下以分戶貸款，書香宮廷
      明顯是餘屋找人頭貸款」、「書香宮廷是陳志安找我們，後來授信審議小組本
      不想貸，我們當時對買受人之資力沒信心，也盡量壓低貸款金額，後因快接近
      月底，迫於業績壓力，所以才決定准予貸款」、「陳志安與上層關係良好，我
      們也評估擔保品，品質不錯，故核准了，但我們確曾向經理提出他們之間兩兩
      互保，且借款人資力也有問題，我甚且向其中購買戶確認購買價格，他卻說不
      知道」，顯見辦理本件貸款之告訴人職員楊德淳確已知悉承購戶中部分為人頭
      ，而證人楊德淳乃本件貸款案時中興銀行之行員，於對保之時，既已向承購戶
      確認購買價格，承購戶中竟有答稱不知道，足徵辦理本件貸款之告訴人中興銀
      行職員楊德淳顯已對承購戶之真實性或其資力有所懷疑，並有向經理洪全福反
      應承購戶之真實性或其資力之懷疑，惟因接近月底，迫於業績壓力，而決定准
      予貸款，益見確無陷於錯誤之可言。至告訴人中興銀行代理人田振宗所指各節
      ，另案被告陳志安雖實際尚未獲利，惟此乃因房價未能繼續成長，房屋未能順
      利脫手所致，如房屋能順利脫手、承購戶均能繳清餘款，依告訴人評估之價格
      ，相較於其購入之價格，並非無利可圖。至於告訴人所貸出全部款項，全部轉
      入光成建設及其關係人的帳戶，此乃另案被告陳志安承購時契約書上明文約定
      ，已如前述，且與情理相符，尚不得為被告不利之論據。另所指被告己○○、
      丁○○、丑○○於款項撥貸後，仍由光成公司代繳房屋貸款利息，縱有其事，
      惟本件貸款之際光成公司及享利公司既向中興銀行保證如被告巳○○等十三人
      違約致法院拍賣時，願負責處理買回或轉賣，則光成公司於承購戶違約初期代
      繳少額之房屋貸款利息，以免應立即負處理買回或轉賣之責，核與常情亦無相
      悖，自亦不得為被告不利之論據。
六、綜上所述，被告午○○於本件貸款案之前，已將前述十五戶房地價賣於另案被告
    陳志安；被告辰○○僅是上述「君臨天下」、「書香宮廷」二興建案之出資人之
    一；被告未○○、申○○○夫婦亦因與被告午○○間有資金借貸往來關係，而自
    午○○處受償部分貸得之款項；被告丙○○亦僅是因為光成公司之會計人員，應
    被告午○○所求，開立本人帳戶供公司使用，實際均未參與前述十五戶房地之買
    賣或貸款事宜，難謂有何詐欺可言。另於本件貸款案中，告訴人中興銀行所屬實
    際從事本件貸款案之鑑價、對保人員，既明知部分貸款戶為人頭，對其真實性及
    其資力有所懷疑，卻仍同意貸放款項，足徵告訴人並未因之陷於錯誤，揆諸前揭
    判例意旨，本件顯與詐欺罪之構成要件不符，自難以該罪相繩。此外，復查無其
    他事證足以證明被告午○○等人有何公訴人指述之詐欺犯行，既不能證明被告等
    人犯罪，自均應為無罪之判決。
七、原審經詳查後，認為不能證明被告午○○、未○○、申○○○、辰○○、丙○○
    、癸○○、戌○○、巳○○、丁○○、甲○○、寅○○、壬○○、卯○○、己○○、辛○○、丑○○、乙○○、戊○○、子○○、酉○○、庚○○等人犯罪，依
    刑事訴訟法第三百零一條第一項之規定，諭知被告等無罪之判決，經核並無違誤
    ，檢察官上訴意旨，仍執前詞，指摘原判決不當，為無理由，應予駁回。
八、末查公訴人雖於起訴書言及被告明知並無買賣房地之事實，竟偽作預定房地買賣
    契約書及貸款申請書之語，惟綜觀起訴書之意旨，公訴人既認被告等人涉嫌共同
    以上述方式向告訴人詐取貸款，在法律評價上，買賣契約書雙方當事人既涉共同
    詐欺罪嫌，則雙方當事人應係有權製作買賣契約書及貸款申請書，縱使該文書之
    內容不實，亦不得以偽造文書罪論之，是公訴人所稱被告等偽作買賣契約書及貸
    款申請書乙語，僅系單純闡述事實之經過，而非就被告是否涉犯偽造文書之犯行
    提起公訴，至為明確。是以本案部分被告於偵審中一再否認卷附預訂房屋買賣契
    約書非其本人所親簽；另其餘被告是否亦涉有偽造文書或使公務員登載不實之罪
    嫌，如前所述，既不在起訴範圍之內，而公訴人起訴之被告涉犯詐欺罪嫌部分，
    又經本院認定無罪在案，故上開事實或疑點均非本院所能審究，宜由檢察官另行
    偵查，併此敘明。
九、被告戌○○、庚○○二人經合法傳喚無正當理由不到庭，爰不待其陳述逕行判決
    。
據上論結，應依刑事訴訟法第三百六十八條、第三百七十一條，判決如主文。
本案經檢察官邱榮藏到庭執行職務。
中    華    民    國        九十一      年      一      月      八      日
                              臺灣高等法院高雄分院刑事第三庭
                                  審判長法官  周賢銳
                                        法官  莊崑山
                                        法官  陳中和
右正本證明與原本無異。
不得上訴。
                                      書記官  林永富
中    華    民    國        九十一      年      一      月     十一     日
                                                                      Ｈ
